【裁判字號】    98,易,3157
【裁判日期】    990409
【裁判案由】    侵占
【裁判全文】
臺灣板橋地方法院刑事判決              98年度易字第3157號
聲  請  人  臺灣板橋地方法院檢察署檢察官
被      告  丙○○
上列被告因侵占案件，經檢察官聲請以簡易判決處刑（98年度偵
字第19049 號），本院認不宜以簡易判決處刑，改依通常程序審
理（原受理案號：98年度簡字第7657號），判決如下：
    主  文
丙○○無罪。
    理  由
一、按檢察官聲請以簡易判決處刑之案件，經法院認為有第451
    條之1 第4 項但書之情形者，應適用通常程序審判之，刑事
    訴訟法第452 條定有明文。本件聲請人以被告丙○○涉犯刑
    法第337 條之侵占遺失物罪，聲請本院以簡易判決處刑。惟
    經本院審理後，認被告應為無罪之諭知，因認有同法第451
    條之1 第4 項但書規定之情形，不得逕以簡易判決處刑，應
    適用通常程序審判之，合先敘明。
二、本件聲請簡易判決處刑意旨略以：被告丙○○於民國（下同
    ）98年3 月25日上午6 時50分許，在臺北縣中和市○○路
    388 號永安捷運站，因案外人嚴重光拾得甲○○所遺失之皮
    包一只（內有屠女之名片、屠女客戶名片、悠遊卡1 張及屠
    女之女兒相片1 張) 後交付被告涂女保管，被告保管後竟意
    圖為自己不法之所有予以侵占入己，不歸還甲○○。因認被
    告涉犯刑法第337 條侵占遺失物罪嫌云云。
三、按犯罪事實應依證據認定之，無證據不得認定其犯罪事實，
    刑事訴訟法第154 條第2 項定有明文。而所謂證據，係指足
    以證明被告確有犯罪行為之積極證據而言，該項證據須適於
    為被告犯罪之證明者，始得採為斷罪之資料，最高法院69年
    臺上字第4913號判例要旨可資參照。次按認定犯罪事實所憑
    之證據，必須達於一般人均可得確信其為真實之程度，而無
    合理之懷疑存在時，始得據為被告有罪之認定，倘若犯罪事
    實之證明尚未達此一程度，仍有合理之懷疑存在，則應為被
    告有利之推定，仍不能遽為被告有罪之判斷，此亦為刑事訴
    訟法第154 條，犯罪事實應依證據認定之證據裁判原則及為
    保障被告人權之無罪推定原則所在，最高法院76年度臺上字
    第4986號判例、91年度臺上字第39號刑事判決等意旨可供參
    照。
四、本件聲請人認被告丙○○涉犯刑法侵占之罪嫌，無非係以被
    告辯稱被害人甲○○之皮包放在友人乙○○家中保管後遭竊
    ，惟被告保管被害人皮包之時間為98年3 月25日，而被告所
    稱皮包遭竊之時間係98年6 月18日，二者相差近3 個月，若
    被告果有返還被害人皮包之意思，何以將近3 個月內之時間
    均未返還；再被害人報案前、後均以行動電話及簡訊連絡被
    告，更於報案後由受理員警連絡被告，被告卻置之不理，因
    而認定被告確有侵占之犯意，為其主要論據。訊據被告丙○○堅決否認有何侵占之犯行，並辯稱：98年3 月25日上午6
    時50分許，在臺北縣中和市永安捷運站內友人嚴重光拾獲甲○○皮夾1 只（內裝有屠女之3 張名片），因友人嚴重光無
    法說話，將拾得之皮夾交由伊處理，伊就用行動電話依皮夾
    內之名片上電話連絡被害人甲○○，告知屠女拾獲其皮夾，
    因屠女說她要上班，伊告知屠女，伊姓涂，在羅斯福路中醫
    診所上班，伊下午要前往高雄出差，而且伊在高雄那段時間
    手機係關機，伊並未看到被害人所傳之簡訊，且被害人之皮
    夾伊放在友人乙○○家中確實遭竊，伊亦有向警方報案，倘
    伊有侵占皮夾之意思，為何會打電話給被害人等語。
五、經查：
 （一）證人嚴重光於偵查中證稱：其撿到皮夾之後，並沒有打
       開，因認識被告丙○○，所以直接拿給被告等語（見偵
       查卷第20頁）。是被害人甲○○所遺失之皮夾，確係案
       外人嚴重光在永安捷運站內拾獲，而在當場交由被告處
       理無訛。又證人即被害人甲○○於警詢時證稱：「我在
       永安捷運站公車站前，當時要上公車刷悠遊卡時，發現
       到我的皮夾遺失，約十分鐘後，我的手機響了一聲，我
       隨即回撥回去給對方，對方問我是不是有掉東西，問我
       皮夾內有何東西，要確認是不是我的皮夾，對方有具名
       姓屠（同音，應為涂），對方有跟我約好下午（98年3
       月25日）2-3 時要還給我的皮夾，因我當時在公車上無
       法拿筆紀錄她的地址，只有約定在下午2-3 時我回來時
       再打電話問她在何地點歸還，當時她說她的工作地點在
       我住的地方附近，但之後因為我很急，就想請我朋友先
       過去跟她拿，之後再打電話給她時，她電話就都不接了
       ，打了大約5 次左右，一直到3 月28日早上9 點13分，
       我就傳簡訊給她，通知她我準備去報案，之後她都沒再
       跟我聯絡，之後在4 月8 日我到安平派出所報案，同一
       日我又傳簡訊給她，告知她在4 月11日還給我皮夾，不
       然我就要提出告訴，當天受理報案的員警有撥打給撿到
       皮夾的人，但手機未通，電話為：0000000000，之後曾
       警員有聯絡到人，對方自稱她為屠（應為涂）由美，當
       時她說她人在高雄也不能將皮夾還給我本人。」（見偵
       查卷第5 頁、第6 頁），復於本院審理時結證稱：「檢
       察官問：本次遺失皮夾是在何時遺失？證人答：我不記
       得詳細日期。檢察官問：在什麼地方？證人答：永安捷
       運站。檢察官問：後來這個皮夾有無人撿到？證人答：
       有。檢察官問：妳是否有接到撿到皮包的人的電話？證
       人答：有。檢察官問：電話幾號？證人答：不記得。檢
       察官問：妳是否記得電話中那人說什麼？證人答：她說
       她撿到我的皮夾，我說我下班後來找她拿。檢察官問：
       怎麼交還約法？證人答：我有她的號碼，我說我下班後
       打電話給她，去跟她拿，或是她方便的話，我們可以約
       在永安捷運站，但是並沒有詳細約在何處見面。檢察官
       問：打電話給妳的人有無跟妳說她下午無法還給妳？證
       人答：那通電話沒有講到。檢察官問：後續妳們怎麼聯
       絡？證人答：當天早上我馬上打電話給她，有通沒人接
       ，後來接下來幾天我繼續打，有時有通沒人接，或是關
       機，我傳簡訊。檢察官問：妳打過去的電話或簡訊有無
       顯示妳自己的號碼？證人答：有。檢察官問：妳所傳簡
       訊的內容？後續怎麼聯繫？證人答：我說請她還我皮夾
       ，不然我要報警。檢察官問：是不是從一開始她打給妳
       那通後，妳就再也找不到她？證人答：應該是，反正我
       主動要找她時就一直找不到人。檢察官問：妳從遺失皮
       夾直到妳報警共等了幾天？證人答：一個月有沒有，真
       的不記得，太久了無法確定。法官問：被告在電話中有
       無跟妳說她下午要到高雄去這件事情？證人答：後來警
       察幫我電話聯絡，她說她人在高雄。法官問：妳所遺失
       的皮夾裡面有何東西？證人答：悠遊卡，剩1000多元，
       還有我女兒的相片，我個人名片，客戶的名片，公司的
       識別證，有無現金我不敢確定，因為我錢會亂放。法官
       問：被告在電話中告訴妳遺失了皮夾被她撿到，她有無
       告訴妳她的姓名？證人答：她說她也姓涂。法官問：妳
       到警察局去報案，妳怎麼知道被告的一些資料？證人答
       ：我不知道她的資料，我只有她的手機號碼，我拿她的
       電話號碼及我傳簡訊的內容向警察報案。法官問：在被
       告還沒有打電話之前，妳自己是否知道妳所遺失的皮夾
       被誰撿到？證人答不知道，我知道掉了，但我有低頭看
       沒看到東西，剛好車子來，我就上車了。法官問：被告
       在與妳電話過程中，有無說妳要拿皮夾要付出什麼代價
       ？證人答：沒有，她還告訴我她在中醫診所上班。」（
       見本院審理卷附99年3 月2 日審判筆錄）。是被告上開
       所辯於案外人嚴重光將拾得之皮夾交予伊處理，伊即以
       電話撥打被害人之電話，並告知被害人其遺失之皮夾伊
       已拾獲，同時告知伊之姓名、工作地點等事項，並非子
       虛。
 （二）又被告辯稱被害人之皮夾，因伊放置友人乙○○位於臺
       北縣中和市○○路住處而遭竊乙事，亦據臺北縣政府警
       察局中和第一分局函覆略以：「經查98年6 月18日本分
       局安平派出所員警許人介，於擔服10時至12時巡邏勤務
       時接獲本轄中和路262 巷12號2 樓處理竊盜案，經報案
       人丙○○於現場表示，渠將1 袋雜物置於中和路262 巷
       12號1 樓樓梯間約一星期，惟事後發現該袋物品已不見
       復撥打安平派出所請求警方協助，許員於現場初步了解
       後請涂民至本分局安平派出所製作筆錄並完成報案程序
       ，惟涂民表示因有事而不願前往，故本件無相關報案資
       料可提供」，有該分局99年1 月28日北縣警中一刑字第
       0990003242號函暨附職務報告書、臺北縣政府警察局員
       警工作紀錄簿在卷可稽。是被告所辯因將被害人遺失之
       皮夾放置在友人乙○○位於臺北縣中和市○○路住處遭
       竊，雖無法以上開之函覆內容而認被告所辯為真實。
 （三）再聲請人所指被告於98年3 月25日即已保管被害人遺失
       之皮夾，而被告所稱皮夾竊之時間在同年6 月18日，其
       間相差近3 個月，又被害人於報案前、後即以電話和簡
       訊聯絡被告，被告卻置之不理，而認被告有侵占之犯嫌
       ；倘被告果有侵占之犯意，焉有於被害人尚不知何人拾
       獲其皮夾之前，即自行撥打電話予被害人，並於電話中
       告知其姓涂及工作地點，豈不自曝其侵占犯行之理。又
       被告有聲請人所指上開之情事，縱有所不該，亦不能遽
       此認定被告即有侵占之犯意。再被告雖事後無法將被害
       人遺失之皮夾返還予被害人，被害人自可循民事途徑請
       求返還，尚難以刑事侵占之罪責相繩。
六、綜上所述，被告上開所辯被害人之皮夾因遭竊而無法返還云
    云，雖無證據信為真實，惟依聲請人所提出之證據亦不足認
    定被告確犯本件侵占遺失物犯行。此外復查無其他積極證據
    足認被告確有侵占遺失物犯行，是本件既不能證明被告犯罪
    ，自應依法諭知被告無罪之判決。
據上論斷，應依刑事訴訟法第452 條、第301 條第1 項，判決如
主文。
本案經檢察官簡志祥到庭執行職務
中    華    民    國    99    年    4     月    9     日
                刑事第二十二庭    法  官  潘  長  生
以上正本證明與原本無異。
如不服本判決應於收受判決後10日內向本院提出上訴書狀，並
應敘述具體理由。其未敘述上訴理由者，應於上訴期間屆滿後
20日內向本院補提理由書（均須按他造當事人之人數附繕本）
「切勿逕送上級法院」。
                                  書記官  洪  紹  甄
中    華    民    國    99    年    4     月    9     日

司法院資訊處製作；財團法人民間司法改革基金會備份。
